【裁判字號】    97,交上易,859
【裁判日期】    970701
【裁判案由】    過失傷害
【裁判全文】
臺灣高等法院臺中分院刑事判決       97年度交上易字第859號
上  訴  人  臺灣臺中地方法院檢察署檢察官
被      告  丙○○
上列上訴人因被告過失傷害案件，不服臺灣臺中地方法院97年度
交易字第69號中華民國97年 3月26日第一審判決（起訴案號：臺
灣臺中地方法院檢察署96年度偵字第15645號），提起上訴，本
院判決如下：
    主  文
上訴駁回。
    事  實
一、丙○○於民國96年5月26日上午5時55分許，駕駛車牌號碼10
    35─LQ號自小客車，沿臺中市○○路由昌平路往崇德路方向
    前進，行經該路段與大富路之交岔路口，為閃黃燈號誌之路
    口，本應注意汽車行駛至交岔路口，其行進應遵守燈光號誌
    ，且閃光黃燈表示警告，應減速接近，注意安全，小心通過
    ，且依當時情形，又無不能注意之情形，竟疏於注意及此，
    即貿然通過上述路口，適甲○○騎乘車牌號碼M2M─255號機
    車，沿臺中市○○路由昌平路往臺中縣方向前進，亦疏未注
    意行至閃紅燈號誌路口，應減速接近，先停止於交岔路口前
    ，讓幹道車優先通行後認為安全時，方得續行，甲○○之機
    車前車頭因而與丙○○汽車之左側車身相碰撞，致甲○○人
    車倒地，因而受有蜘蛛膜下腔出血併腦水腫、雙側胸部鈍挫
    傷併血胸及氣胸、脾臟第三級撕裂傷、雙側股骨開放性骨折
    、硬腦膜下積液等傷害，經送醫急救後，其腦部傷害屬永久
    無法回復之重傷害。而丙○○於肇事後，在有偵查權限之人
    知悉犯罪人之前，主動向到場處理事故員警彭國泰陳明自己
    係肇事者，自首接受裁判。
二、案經甲○○之法定代理人乙○○訴請臺灣臺中地方法院檢察
    署檢察官偵查起訴。
    理  由
一、上揭犯罪事實，業據被告丙○○迭於原審及本院審理時坦承
    不諱，核與告訴人乙○○於警詢、偵查時均指訴被害人甲○○因本件車禍受傷等情相符，且有道路交通事故現場圖、道
    路交通事故調查報告表(一)、(二)、臺中市○○○道路交通事故
    肇事人自首情形紀錄表各 1份、中國醫藥大學附設醫院診斷
    證明書影本 4份暨其96年12月11日院管檔字第0961204994號
    函 1份及現場、車損、傷勢照片等在卷可稽。按汽車行駛至
    交岔路口，其行進應遵守燈光號誌，且閃光黃燈表示「警告
    」，車輛應減速接近，注意安全，小心通過，道路交通安全
    規則第102條第 1款、道路交通標誌標線號誌設置規則第211
    條第1項第1款分別定有明文，被告駕車自應注意上述道路交
    通安全規定，且依卷附之道路交通事故調查報告表所載，本
    件車禍發生當時天候、路況、視距均良好，而被告為考有駕
    駛執照之人，應熟知上開交通安全規則，若稍加注意，即可
    採取適切之措置以避免本件車禍事故之發生，故依當時之情
    形，顯無不能注意之情事，其竟疏未注意及此，以致肇事致
    人受傷，其有應注意能注意而不注意之過失責任。且本件經
    送臺灣省臺中縣區車輛行車事故鑑定委員會鑑定結果，亦認
    被告駕駛上開汽車，違反上開道路交通安全規則規定，行經
    閃黃號誌路口疏未減速慢行，為肇事次因等情，有該委員會
    96年9 月12日中市行字第0965402953號函鑑定意見書一份附
    卷可參（偵卷第34頁以下）；且經再送請臺灣省車輛行車事
    故覆議鑑定委員會鑑定結果，亦照上開鑑定意見等情，亦有
    該委員會96年10月29日府覆議字第0966203430號函 1份在卷
    可稽（偵卷第54頁），是被告就本件車禍之發生，確有過失
    ，應無疑義。而被害人甲○○因本件車禍所受如犯罪事實欄
    所載之傷勢，與被告之過失行為間，復有相當之因果關係，
    至為灼然。又原審就被害人甲○○所受傷害，經函詢中國醫
    藥大學附設醫院，其函覆被害人甲○○所受之傷勢中腦部傷
    害為永久無法回復之傷害，包括缺氧性腦病變、水腦症、腦
    挫傷等等語，有該院96年12月11日回函一份暨檢附之病情說
    明 1份附卷可證，堪認被害人甲○○所受之傷害，確已達重
    傷害之程度。又雖被害人甲○○行經該處，亦疏未注意駕駛
    重機車行經閃紅號誌路口未讓幹道車先行，於本件車禍事故
    之發生亦有過失，且應為肇事主因，然此僅係被害人是否與
    有過失之問題，並不能因此解免被告過失之責任。由此足見
    被告之自白與事實相符，從而本件事證明確，被告過失致重
    傷害之犯行至堪認定，應依法論科。
二、核被告所為，係犯刑法第284條第1項後段之過失傷害人致重
    傷害罪。被告於肇事後，留於現場向到場處理之員警彭國泰
    陳明自己係肇事者，有該員警製作之臺中市○○○道路交通
    事故肇事人自首情形紀錄表一份在卷可參（警卷第25頁），
    其對於未發覺之罪自首而接受裁判，本院審酌當時情狀，認
    得依刑法第62條前段之規定，減輕其刑。
三、原審以本案事證明確，並審酌被告素行尚可，就本件車禍之
    發生，須負次要過失責任，被害人甲○○因本件車禍致重傷
    害，而無法回復正常狀態，不僅造成被害人身心極大損害，
    且被害人日後之醫療照顧，對於其家人亦造成精神上及經濟
    上之重大負擔，暨念被告犯罪能自首坦承犯行，態度良好，
    及願意賠償之金額與告訴人要求之金額差距過大，而無法達
    成和解（故不宜宣告緩刑），及其犯罪之動機、目的、手段
    等一切情狀，量處如原審判決主文所示之刑，並諭知易科罰
    金之折算標準。經核其認事用法，均屬正確，量刑亦稱妥適
    。檢察官據告訴人即被害人甲○○之父乙○○請求上訴，略
    以︰本件被告因駕車疏忽致與被害人甲○○之機車發生碰撞
    ，而造成甲○○受有蜘蛛膜下腔出血併腦水腫、雙側胸部鈍
    挫傷併血胸及氣胸、脾臟第三級撕裂傷、雙側股骨開放性骨
    折、硬腦膜下積液等傷害，被告於被害人就醫期間，僅探望
    被害人3、4次，偵、審中亦未主動關心被害人病況，且迄未
    提出合理之賠償，顯見被告無任何和解誠意，又被告對被害
    人所造成之傷害非輕，原審僅量處被告有期徒刑 3月，仍顯
    過輕等情而指摘原審判決不當等語。惟量刑輕重，係屬事實
    審法院得依職權自由裁量之事項，苟已斟酌刑法第57條各款
    所列情狀而未逾法定刑度，不得遽指為違法（最高法院72年
    臺上字第6696號判例意旨參照）。查原審上開量刑，已有斟
    酌被告之品行、過失程度、所生之損害及犯罪後之態度等情
    狀，且刑法第284條第1項後段過失致重傷害罪之法定刑度，
    係1年以下有期徒刑、拘役或5百元以下罰金，原審就此量處
    有期徒刑 3月，係在法定刑度內，亦尚屬妥適，是檢察官之
    上訴，為無理由，應予駁回。
據上論斷，應依刑事訴訟法第368條，判決如主文。
本案經檢察官丁○○到庭執行職務。
中    華    民    國    97    年     7    月     1    日
            刑事第一庭  審判長法  官  陳  紀  綱
                              法  官  姚  勳  昌
                              法  官  張  智  雄
上列正本證明與原本無異。
不得上訴。
                              書記官  謝  雅  惠
中    華    民    國    97    年     7    月     1    日
附錄論罪科刑法條：
刑法第二百八十四條第一項
因過失傷害人者，處六月以下有期徒刑、拘役或五百元以下罰金
，致重傷者，處一年以下有期徒刑、拘役或五百元以下罰金。


司法院資訊處製作；財團法人民間司法改革基金會備份。
